【裁判字號】    99,訴,413
【裁判日期】    990806
【裁判案由】    妨害自由等
【裁判全文】
臺灣臺中地方法院刑事判決               99年度訴字第413號
公  訴  人  臺灣臺中地方法院檢察署檢察官
被      告  丙○○
被      告  丁○○
上列被告因妨害自由等案件，經檢察官提起公訴（98年度偵字第
10079號），檢察官聲請改依協商程序而為判決，本院合議庭裁
定由受命法官獨任進行認罪協商程序，判決如下：
    主    文
丙○○共同犯剝奪他人行動自由罪，處有期徒刑伍月，如易科罰
金，以新臺幣壹仟元折算壹日。
丁○○共同犯剝奪他人行動自由罪，累犯，處有期徒刑肆月，如
易科罰金，以新臺幣壹仟元折算壹日。
    犯罪事實及理由
一、丁○○前因竊盜案件，經本院判處有期徒刑4月確定，於民
    國97年8月11日執行完畢。緣真實姓名年籍均不詳，綽號分
    別為「小宇」、「阿勝」之成年男子與甲○○因終止合夥之
    事有所糾紛，渠等為迫使甲○○交付退夥之款項，竟與丙○○及真實姓名年籍不詳、綽號「阿洪」之成年男子，共同基
    於妨害自由及傷害之犯意聯絡，先由「小宇」駕駛車牌號碼
    不詳之黑色車輛搭載丙○○，「阿勝」、「阿洪」共乘另一
    車牌號碼不詳之車輛，一同於民國98年4月18日凌晨4時許，
    至位於臺中市○○區○○路4段153號之肯德基餐廳附設停車
    場附近，等候甲○○。迨至同日上午10時許，甲○○在該處
    出現時，「小宇」與丙○○即上前將甲○○圍住，共同強制
    將甲○○押入渠等所駕車輛內，再由丙○○保管甲○○所攜
    帶之綠色皮包，並自皮包內取得甲○○位於臺中市西屯區上
    石北五巷6號租屋處之大門鑰匙後，「小宇」遂與「阿勝」
    、「阿洪」聯絡，決定將甲○○載往上開甲○○之租屋處。
    抵達後，「小宇」與丙○○先將甲○○押入該處屋內（侵入
    住居部分，未據告訴），待「阿勝」、「阿洪」隨後前來時
    ，「小宇」、「阿勝」、「阿洪」與丙○○等為逼使甲○○
    交付退夥之款項，除繼續保管甲○○之皮包，不讓甲○○任
    意離開而控制甲○○之行動自由外，「小宇」與丙○○亦將
    該處甲○○以合夥資金購買之電腦主機1臺、節費電話4支、
    行動電話2支（分別為NOKIA 牌及SONY ERICSSON牌）均搬上
    「小宇」所駕之車輛內，並由丙○○徒手毆打甲○○之頭部
    、頸部及背部，致甲○○受有腦震盪及臉、頭皮、頸部、背
    部挫傷等傷害（被告丙○○另涉犯刑法第277條第1項傷害罪
    部分，業經告訴人甲○○撤回告訴，惟公訴意旨認此部分與
    前揭有罪之妨害自由部分，為實質上一罪關係，爰不另為不
    受理判決之諭知，附此敘明），甚至向甲○○恫嚇稱：「我
    不曾幹過同性戀的，我先去洗生殖器後再來幹你（臺語）。
    」等語，使甲○○因當時之人身自由已受控制，隨身皮包亦
    遭保管，又受丙○○之毆打、恐嚇，致其心生畏懼，遂同意
    簽寫發票人為甲○○（詳細記載內容不詳）之本票共3紙，
    並由「阿洪」將該3紙本票取走。其後，「小宇」、「阿洪
    」、「阿勝」因故欲先行離開，遂與真實姓名年籍不詳、綽
    號「俊哥」之成年男子聯絡，並與「俊哥」、乙○○（通緝
    中另行審結）、丁○○共同基於剝奪他人行動自由之犯意聯
    絡，由「俊哥」通知乙○○、丁○○先後於同日上午11 時
    許及15時30分許分別抵達該處，與丙○○一起在該處屋內看
    守甲○○，不讓甲○○任意離開。嗣經甲○○趁隙至廁所寫
    下求救報警紙條，並乘機交予前往該處裝設社區對講機之工
    人莊朝宇後，莊朝宇隨即報警處理，而為警於同日19時5分
    許到場循線查獲上情。
二、證據名稱：
（一）被告丙○○、丁○○於警詢、偵訊及本院對犯罪事實之自
      白。
（二）證人即告訴人甲○○於警詢、偵訊及本院證述。
（三）扣押物品目錄表、贓物認領保管單1紙及澄清綜合醫院中
      港分院診斷證明書各1紙、案發現場地圖及被害人所繪製
      之現場位置圖共3紙、現場照片6張、被告乙○○所持用之
      0000000000號行動電話通聯紀錄1份。
（四）本院99年度司中調字第858號、第1441號調解程序筆錄各1
      份。
三、附記事項：
（一）核被告丙○○所為，係犯刑法第302條第1項之私行拘禁罪
      ，被告丙○○先以車輛將被害人甲○○壓至其住處後，再
      將被害人拘禁於其住處內，係本於同一妨害自由犯意，是
      只論以一私行拘禁罪，不須就以車輛押解過程另論以獨立
      之妨害自由罪。又刑法第302條第1項及第304條第1項之強
      制罪，其所保護之法益均為被害人之自由，而私行拘禁，
      仍不外以強暴、脅迫為手段，其罪質本屬相同，惟第302
      條第1項之法定刑，既較第304條第1項為重，被告丙○○
      以私行拘禁之方法妨害人自由，強迫告訴人簽立本票而行
      無義務之事，仍應逕依第302條第1項論罪，無再論以強制
      罪之餘地，又被告丙○○恐嚇告訴人，則屬強制犯行中之
      強暴、脅迫手段，已包括於強制犯行中，本件既無另論以
      強制罪之餘地，自亦不另論以恐嚇罪（臺灣高等法院臺中
      分院93年度上更一字第152號判決參照）。
（二）刑事訴訟法第455條之4第3項規定：當事人如有第455條之
      2 第1項第2款至第4款之合意，法院應記載於筆錄或判決
      書內。查被告丙○○業於本院與被害人甲○○成立調解，
      爰依前揭規定，附記被告丙○○應依本院99年度司中調字
      第1441號調解程序筆錄內容（如附件）支付賠償金。
四、應適用之法條：刑事訴訟法第455條之4第2項、第455條之2
    第1項第1款、第3款、第455條之8、第454條第1項、第299條
    第1項前段，刑法28條、第302條第1項、第41條第1項，刑法
    施行法第1條之1。
五、本判決除有刑事訴訟法第455條之4第1項第1款、第2款、第
    4款、第6款、第7款所定情形之一，或違反同條第2項規定者
    外，不得上訴。
六、如不服本件判決，得自收受判決送達之日起10日內，向本院
    提出上訴書狀，上訴於第二審法院。
中    華    民    國    99    年    8    月     6     日
                  刑事第15庭    法  官 郭書豪
以上正本證明與原本無異。
                                書記官 陳美虹
中    華    民    國    99    年    8     月    6     日

附錄論罪科刑法條
中華民國刑法第302條
（剝奪他人行動自由罪）
私行拘禁或以其他非法方法，剝奪人之行動自由者，處5年以下
有期徒刑、拘役或3百元以下罰金。
因而致人於死者，處無期徒刑或7年以上有期徒刑，致重傷者，
處3年以上10年以下有期徒刑。
第 1 項之未遂犯罰之。

司法院資訊處製作；財團法人民間司法改革基金會備份。
